【裁判字號】    99,上訴,947
【裁判日期】    990519
【裁判案由】    毒品危害防制條例
【裁判全文】
臺灣高等法院刑事判決                 99年度上訴字第947號
上  訴  人
即  被  告  乙○○
上列上訴人因違反毒品危害防制條例案件，不服臺灣臺北地方法
院98年度訴字第1960號，中華民國98年12月31日第一審判決（起
訴案號：臺灣臺北地方法院檢察署98年度毒偵字第2184號），提
起上訴，本院判決如下：
    主  文
原判決撤銷。
乙○○施用第一級毒品，累犯，處有期徒刑拾月。扣案之第一級
毒品海洛因壹包（驗餘淨重零點零零壹陸公克）沒收銷燬，包裝
第一級毒品海洛因之塑膠袋壹個、分裝杓壹支均沒收。
    事  實
一、乙○○曾於民國94年間因施用毒品案件，經臺灣臺北地方法
    院以95年度毒聲字第39號裁定令入勒戒處所觀察勒戒，經認
    有繼續施用毒品傾向，由臺灣臺北地方法院以95年度毒聲字
    第488號裁定令入戒治處所施以強制戒治，並於96年5月1日
    因無繼續戒治之必要而經釋放出所，再由臺灣臺北地方法院
    檢察署檢察官以96年度戒毒偵字第117號不起訴處分書為不
    起訴處分確定；復於94年間因違反槍砲彈藥刀械管制條例案
    件，經臺灣臺北地方法院以94年度訴字第1479號判決判處有
    期徒刑六月，併科罰金新臺幣（下同）九萬元確定，嗣再經
    臺灣臺北地方法院以96年度聲減字第972號裁定減為有期徒
    刑三月，併科罰金四萬五千元確定，而於96年9月3日執行完
    畢（含罰金易服勞役之五十日）。詎乙○○於強制戒治執行
    完畢釋放後五年內，猶不知悔改，於98年7月13日，在臺北
    市○○路○段光明戲院旁某處，將海洛因摻水後，以注射針
    筒注射入皮膚內之方式施用第一級毒品海洛因。嗣於98年7
    月14日18時許，在臺北市○○路○段297巷13號2樓，為警查
    獲乙○○，並扣得乙○○所有供施用之海洛因1包（驗餘淨
    重0.0016公克），及其所有供施用海洛因所用包裝海洛因之
    塑膠袋1個、分裝杓1支。
二、案經臺北縣政府警察局中和第二分局報請臺灣臺北地方法院
    檢察署檢察官偵查起訴。
    理  由
甲、程序方面：
一、按搜索，經受搜索人出於自願性同意者，得不使用搜索票。
    但執行人員應出示證件，並將其同意之意旨記載於筆錄，刑
    事訴訟法第131條之1定有明文。經查，警方於上揭時、地查
    獲被告時，係經被告同意後方於該查獲地點執行搜索，且警
    方人員有出示證件，並將被告同意搜索之意旨記載筆錄等情
    ，已據證人即承辦本案之警員甲○○於本院審理時到庭證述
    綦詳（見本院99年4月28日審判筆錄），參以卷附自願受搜
    索同意書及搜索、扣押筆錄，亦載明被告同意搜索之意旨，
    並經被告本人簽名、捺印無訛，此有自願受搜索同意書及臺
    北縣政府警察局中和分局搜索、扣押筆錄在卷可憑（見98年
    度毒偵字第2184號偵查卷第7頁至第10 頁），足認警方查獲
    被告時所執行搜索之程序，合於刑事訴訟法第131條之1規定
    ，則本件扣案之海洛因1包（驗餘淨重0.0016公克）、包裝
    海洛因之塑膠袋1個及分裝杓1支，既係經警方執行合法搜索
    程序所扣押，當有證據能力。又被告係於警局親自排放尿液
    後，警方於被告面前當場封緘該尿液等情，亦據被告於警詢
    時供明在卷（見98年度毒偵字第2184號偵查卷第5頁），復
    經證人甲○○於本院審理時證述屬實（見本院99年4月28 日
    審判筆錄），則被告於本案既係自願排尿後將尿液交付警方
    ，警方自非對被告強制採尿。被告所抗辯警方非法搜索，且
    非出於其意願而採尿乙節，不足採信。
乙、實體方面
一、上揭被告施用第一級毒品海洛因之事實，業據被告迭於原審
    及本院審理時坦承不諱，並有扣案之海洛因1包（驗餘淨重
    0.0016公克，此有交通部民用航空局航空醫務中心98年8月
    10日航藥鑑字第0983948號毒品鑑定書可稽）、包裝海洛因
    之塑膠袋1個及分裝杓1支足資佐證，且被告為警查獲後採集
    之尿液，經送臺灣檢驗科技股份有限公司以EIA酵素免疫分
    析法初步檢驗，再以GC/MS氣相層析質譜儀分析法為確認檢
    驗，結果確呈鴉片類嗎啡陽性反應，有該公司98年7月29日
    濫用藥物檢驗報告附卷可憑（見98年度毒偵字第2184號偵查
    卷第40頁）。而被告曾於94年間因施用毒品案件，經臺灣臺
    北地方法院以95年度毒聲字第39號裁定令入勒戒處所觀察勒
    戒，經認有繼續施用毒品傾向，由臺灣臺北地方法院以95年
    度毒聲字第488號裁定令入戒治處所施以強制戒治，並於96
    年5月1日因無繼續戒治之必要而經釋放出所，再由臺灣臺北
    地方法院檢察署檢察官以96年度戒毒偵字第117號不起訴處
    分書為不起訴處分確定之事實，亦有本院被告前案紀錄表1
    份附卷可稽。是本件事證明確，被告犯行堪以認定，應予依
    法論處。
二、核被告乙○○所為，係犯毒品危害防制條例第10條第1項之
    施用第一級毒品罪。其持有海洛因之低度行為，為施用之高
    度行為所吸收，不另論罪。復查，被告有如事實欄所載之前
    科，此有本院被告前案紀錄表1份可按，其於有期徒刑執行
    完畢後五年之內故意再犯有期徒刑以上之施用第一級毒品罪
    ，為累犯，應依刑法第47條第1項之規定加重其刑。
三、原審以被告犯罪事證明確，予以論罪科刑，固非無見。惟查
    ：本件扣案之海洛因1包（驗餘淨重0.0016公克，含外包裝
    之塑膠袋1個）、分裝杓1支，係被告所有並供施用毒品所用
    等情，已據被告於警詢時供明在卷（見98年度毒偵字第2184
    號偵查卷第4頁），證人即承辦本案之警員甲○○亦於本院
    審理時證述：執行搜索所得之毒品，被告亦坦承為其所有等
    語（見本院99年4月28日審判筆錄），足認扣案之海洛因1包
    （驗餘淨重0.0016公克）係經查獲而為被告所有供施用之毒
    品，且包裝海洛因之塑膠袋、分裝杓，亦係被告所有供施用
    毒品所用之物，則原審誤認上開扣案之物非被告所有，且就
    包裝海洛因之塑膠袋及分裝杓，未依刑法第38條第1項第2款
    之規定諭知沒收，即有未洽。被告上訴意旨抗辯警方非法搜
    索，雖無理由，惟原判決既有上揭可議之處，自無可維持，
    應由本院將原判決撤銷，另為適法之諭知。爰審酌被告施用
    毒品之犯行係戕害其自身，對社會治安尚非危害甚鉅，且犯
    後已坦承犯行，兼衡其犯罪之動機、目的、手段、所生危害
    等一切情狀，量處如主文所示之刑，以示懲儆。至扣案之海
    洛因1包（驗餘淨重0.0016公克），係查獲之毒品，應依毒
    品危害防制條例第18條第1項前段之規定宣告沒收銷燬。又
    扣案包裝海洛因之塑膠袋1個及分裝杓1支，係被告所有供施
    用毒品所用之物，爰併依刑法第38條第1項第2款之規定宣告
    沒收。
據上論斷，應依刑事訴訟法第369條第1項前段、第364條、第299
條第1項前段，毒品危害防制條例第10條第1項、第18條第1項前
段，刑法第11條前段、第47條第1項、第38條第1項第2款，判決
如主文。
本案經檢察官黃朝貴到庭執行職務
中    華    民    國    99    年    5     月    19    日
                  刑事第二十三庭審判長法  官  許宗和
                                      法  官  潘進柳
                                      法  官  林海祥
以上正本證明與原本無異。
如不服本判決，應於收受送達後10日內向本院提出上訴書狀，其
未敘述上訴之理由者並得於提起上訴後10日內向本院補提理由書
（均須按他造當事人之人數附繕本）「切勿逕送上級法院」。
                                      書記官  林淑貞
中    華    民    國    99    年    5     月    19    日
附錄本案論罪科刑主要法條：
毒品危害防制條例第10條
施用第一級毒品者，處六月以上五年以下有期徒刑。
施用第二級毒品者，處三年以下有期徒刑。
施用第一級毒品者，處六月以上五年以下有期徒刑。

司法院資訊處製作；財團法人民間司法改革基金會備份。
